【裁判字號】    99,司財管,20
【裁判日期】    990416
【裁判案由】    選任遺產管理人
【裁判全文】
臺灣彰化地方法院民事裁定            99年度司財管字第20號
聲  請  人  尚昱資產鑑定有限公司
法定代理人  甲○○
關  係  人  莊谷中地政士
上列聲請人聲請為被繼承人乙○○選任遺產管理人及對被繼承人
之繼承人為公示催告事件，本院裁定如下：
    主  文
選任莊谷中地政士為被繼承人乙○○之遺產管理人。
准許對被繼承人乙○○之繼承人為公示催告。
被繼承人之繼承人，應自前項公示催告最後登載新聞紙之日起，
捌個月內承認繼承。上述期限屆滿而無繼承人承認繼承時，被繼
承人之遺產，於清償債權並交付遺贈物後，如有賸餘，即歸屬國
庫。
聲請人應於收受本裁定之日起柒日內，將本裁定登載於公報、新
聞紙或其他相類之傳播工具，並將登載證據檢送本院，逾期視為
撤回公示催告之聲請。
程序費用由被繼承人乙○○之遺產負擔。
    理  由
一、本件聲請意旨略以：聲請人係被繼承人乙○○（女，民國15
    年2月17日出生，身分證統一編號：Ｚ000000000號，生前籍
    設臺灣省彰化縣和美鎮○○里○鄰○○路92號）之債權人，
    被繼承人於民國98年12月27日死亡，其是否仍有應繼承之人
    不明。被繼承人生前與其他土地共有人曾與案外人陳永卿訂
    定合建房屋契約，而該建物之所有人勝佑建設有限公司已將
    該建物讓與聲請人（原昱煌建設有限公司），惟被繼承人過
    世後既無繼承人又無遺產管理人，致聲請人與上開關係人間
    之建物糾紛無法處理，為保障權益，爰依民法第1178條第2
    項向本院聲請選任遺產管理人，並准許對被繼承人之繼承人
    為公示催告，命其於一定期限內，承認繼承等語。
二、按：繼承開始時，繼承人之有無不明，而無親屬會議或親屬
    會議未於一個月內選定遺產管理人者，利害關係人得聲請法
    院選任遺產管理人，而法院應依公示催告程序，定六個月以
    上之期限，公告繼承人，命其於期限內承認繼承，此觀民法
    第1177條、1178條規定可知。
三、查：聲請人主張之事實，業據提出被繼承人乙○○及其繼承
    人之除戶戶籍謄本影本、繼承系統表、合建契約書影本、土
    地謄本及地籍圖騰本影本、建物讓與證明書影本、買賣契約
    書影本、支票影本、營利事業登記證影本、有限公司變更登
    記表影本各一份、彰化縣工務局建造執照七份為證，堪信聲
    請人與前開關係人間就坐落臺灣省彰化縣和美鎮○○段520
    、521地號土地之建物所有權有爭執，核與上開規定並無違
    誤，故聲請人選任遺產管理人及對被繼承人之繼承人為公示
    催告之聲請應予准許。
四、次查：聲請人與上開關係人間所爭執之標的，為坐落被繼承
    人所共有之坐落臺灣省彰化縣和美鎮○○段520、521地號土
    地之建物，而地政士不但具有地政相關專業知識，其行止亦
    受地政士法之規範。本院審酌聲請人所推薦之莊谷中（男，
    民國56年3月10日出生，身分證統一編號：Ｚ000000000號，
    籍設臺灣省彰化縣花壇鄉○○村○鄰○○路○段321號）為專
    業地政士，具有擔任之意願，並提出莊谷中之彰化縣地政士
    開業執照影本、土地登記專業代理人證書影本、考試院考試
    及格證書影本、簡歷及同意書各一份在卷可稽，由其擔任被
    繼承人之遺產管理人，應稱妥適，爰選任莊谷中地政士為被
    繼承人之遺產管理人。
五、依非訟事件法第157條，爰裁定如主文。
六、如對本裁定抗告，須於裁定送達後10日之不變期間內，向本
    院提出抗告狀，並繳納抗告費新臺幣1,000元。
中    華    民    國    99    年    4     月    16    日
                  家事法庭      司法事務官  康景翔

司法院資訊處製作；財團法人民間司法改革基金會備份。
